【裁判字號】    98,簡上,1555
【裁判日期】    990720
【裁判案由】    偽造文書等
【裁判全文】
臺灣板橋地方法院刑事判決            98年度簡上字第1555號
上  訴  人  臺灣板橋地方法院檢察署檢察官
上  訴  人
即  被  告  乙○○
上列上訴人等因被告偽造文書等案件，不服本院於中華民國98年
11月20日以98年度簡字第8427號所為之第一審判決（原起訴案號
：98年度偵緝字第1863號，經本院以98年度訴字第3161號審理後
，因被告自白犯罪，爰裁定改行簡易程序），提起上訴，本院管
轄之第二審合議庭判決如下：
    主  文
上訴駁回。
    事  實
一、乙○○明知自己財力已經窘困，並無為甲○○訓練賽鴿參加
    比賽之真意，竟基於行使偽造私文書及意圖為自己不法所有
    之犯意，化名「陳金城」向甲○○佯稱：伊可代為養鴿、訓
    練賽鴿並參加比賽云云，致甲○○陷於錯誤，自民國九十六
    年十二月三日起至九十七年八月十四日止，均在臺北縣三重
    市○○○路十八巷十六號五樓、掛有「臺灣八仙聯合鴿舍」
    招牌之處所，陸續交付賽鴿腳環費、報名費予乙○○，合計
    共新臺幣（下同）六十九萬零四百元，每次收款後，乙○○
    即交付其佯以「陳金城」名義所偽造之「臺灣八仙聯合鴿舍
    合約書」，藉以取信甲○○，前後共計十份，且乙○○為使
    甲○○相信其確已報名鴿賽，期間復委託臺北縣三重市○○
    路某處之不知情印章業者偽刻「信義分會（連續日期）收件
    章」一枚（未扣案），蓋用於如附表所示之報鴿表上（因此
    產生之偽造印文詳如附表各編號所載，共十四枚），偽造臺
    灣海上競翔總會信義分會（以下簡稱信義分會）已受理「陳
    金城」參加鴿賽報名之不實內容私文書後，再陸續於上址交
    付甲○○而行使之，足以生損害於甲○○及信義分會。嗣於
    九十七年八月二十四日，甲○○依約前往上址鴿舍打探比賽
    結果，發現被告已不知去向，且無從聯繫，始知受騙。
二、案經甲○○訴由臺灣板橋地方法院檢察署檢察官偵查起訴。
    被告乙○○於本院原審準備程序中自白犯罪，經合議庭評議
    結果，認宜由受命法官獨任逕以簡易判決處刑，而裁定改行
    第一審簡易程序。
    理  由
甲、證據能力方面：
一、按被告以外之人於審判外之言詞或書面陳述，除法律有規定
    者外，不得作為證據，刑事訴訟法第一百五十九條第一項固
    有明定。惟被告以外之人於審判外之陳述，雖不符同法第一
    百五十九條之一至之四規定，但經當事人於審判程序同意作
    為證據，法院審酌該言詞陳述或書面作成時之情況，認為適
    當者，亦得為證據，且當事人、辯護人於法院調查證據時，
    知有第一百五十九條第一項不得為證據之情形，而未於言詞
    辯論終結前聲明異議者，視為有前項之同意，此亦據刑事訴
    訟法第一百五十九條之五規定甚明。
二、本案判決所引用之被告以外之人於審判外之陳述，被告於九
    十九年一月二十八日本院準備程序中，已陳稱：對證據能力
    沒有意見等語明確，迄本院言詞辯論終結前，復未對該等證
    據之證據能力聲明異議。本院審酌該等證據之取得，並無違
    法不當或證明力明顯過低之瑕疵，亦認以之作為證據，要屬
    適當。是以依刑事訴訟法第一百五十九條之五之規定，本案
    判決所引用之被告以外之人於審判外之陳述，均有證據能力
    。
乙、實體方面：
一、上揭犯罪事實，業據被告於原審及本院準備程序、審理時均
    自白不諱，核與證人即告訴人甲○○於偵查及本院審理時證
    述之情節相符，並有被告偽造之「臺灣八仙聯合鴿舍合約書
    」影本十份、如附表所示之偽造「信義分會報鴿表」影本十
    四件及信義分會九十九年三月二十四日函一紙在卷可稽，足
    認被告之自白與事實相符。從而本案事證明確，被告犯行堪
    予認定。
二、核被告所為，係犯刑法第二百十六條、第二百十條之行使偽
    造私文書罪，及同法第三百三十九條第一項之詐欺取財罪。
    被告偽造「信義分會（連續日期）收件章」及偽造署押之低
    度行為，為其偽造私文書之階段行為，其偽造「信義分會報
    鴿表」及「臺灣八仙聯合鴿舍合約書」後復均持以行使，偽
    造之低度行為亦為行使之高度行為所吸收，均不另論罪。被
    告先後多次行使偽造私文書及詐欺取財之行為，係基於一個
    整體獲取財物之犯意，於密接時間、在同一地點以相同模式
    為之，各侵害同一法益，依一般社會健全觀念，每次取財及
    行使偽造私文書之獨立性極為薄弱，在時間差距上，難以強
    行分開，應係數個舉動之接續施行，均為接續犯，僅分別論
    以一個行使偽造私文書罪及一個詐欺取財罪。再者，被告基
    於為自己不法所有之單一犯意，自九十六年十二月三日起至
    九十七年八月十四日止，佯稱可代為訓練賽鴿參加比賽云云
    ，向甲○○詐取財物，詐財期間並陸續出示偽造之「臺灣八
    仙聯合鴿舍合約書」、「信義分會報鴿表」等私文書，用以
    取信甲○○，乃以一行為同時觸犯行使偽造私文書及詐欺取
    財二罪名，為想像競合犯，應依刑法第五十五條規定，從一
    重之行使偽造私文書罪處斷（最高法院九十八年度臺上字第
    七四三九號判決參考），檢察官認應予分論併罰，容有未洽
    。又起訴書有關「被告以偽造『陳金城』署名之名義簽發收
    據十三份持以行使而交付予甲○○」之記載，實為被告冒用
    「信義分會」名義偽造如附表所示之報鴿表十四紙後，交付
    甲○○而行使之誤載，且被告偽造「信義分會」收件章、印
    文及此部分行使偽造私文書之犯行，與起訴之行使偽造「臺
    灣八仙聯合鴿舍合約書」部分，具有吸收犯及接續犯之實質
    上一罪關係，為起訴效力所及，本院自得併予審究。
三、原審以被告罪證明確，依刑事訴訟法第四百四十九條第二項
    、第三項、第四百五十四條第二項、第四百五十條第一項、
    刑法第二百十六條、第二百十條、第三百三十九條第一項、
    第五十五條、第四十一條第一項前段、第二百十九條及刑法
    施行法第一條之一等規定，並審酌被告貪圖一己私利而為本
    案犯行之犯罪動機、目的、手段、被害人所受損害及被告坦
    承犯行之犯後態度等一切情狀，判處有期徒刑六月，如易科
    罰金，以新臺幣二千元折算一日，並就如附表所示之偽造印
    文依法宣告沒收，復敘明偽造之「臺灣八仙聯合鴿舍合約書
    」十份及如附表所示之「信義分會報鴿表」十四份，業經提
    出交付予甲○○而行使，已非被告所有，前述文件上書寫之
    「陳金城」僅係人稱識別，並非署名，至於偽造之「信義分
    會（連續日期）收件章」一枚，業遭被告丟棄，已經滅失，
    故均不併予宣告沒收，其認事用法均無違誤，量刑亦屬妥適
    ，應予維持。
四、檢察官上訴意旨略以：被告所犯詐欺取財與行使偽造私文書
    罪應分論併罰，且被告冒用陳金城名義製作「臺灣八仙聯合
    鴿舍合約書」、「信義分會報鴿表」等文件，其上書寫「陳
    金城」姓名之位置，應另構成偽造署押罪，蓋合約書上根本
    沒有簽名欄，只有寫上陳金城姓名，自係以陳金城之意思表
    示署名云云。然：
  (一)按刑法上關於牽連犯之規定業經廢除，茲對於前以牽連犯予
    以處理之案例，依立法理由之說明，在適用上，得視其具體
    情形，分別論以想像競合犯或數罪併罰，予以處斷。是原經
    評價為牽連犯之案件，如其二行為間具有行為局部之同一性
    ，或其行為著手實行階段可認為同一者，得認與一行為觸犯
    數罪名之要件相侔，而改評價為想像競合犯（最高法院九十
    六年度臺上字第四七八０號判決意旨參照）。被告佯稱可為
    甲○○訓練賽鴿參加比賽而騙取金錢，乃自九十六年十二月
    三日起至九十七年八月十四日止陸續收取款項，此業據證人
    甲○○於本院審理時證述綦詳，並有前述偽造之「臺灣八仙
    聯合鴿舍合約書」影本十件在卷可憑，而被告陸續偽造而交
    付甲○○之「信義分會報鴿表」，日期分別為九十七年四月
    五日、九十七年五月三日、九十七年五月三十一日、九十七
    年六月二十八日及同年七月二十六日，均在甲○○受騙而接
    續交付款項之期間以內，且被告偽造「信義分會報鴿表」交
    付甲○○之目的，無非係為取信甲○○，營造其確有為甲○
    ○訓練賽鴿參加比賽之假象，以利再遞次向甲○○拿取金錢
    ，足認其偽造私文書與詐欺取財犯行具有行為局部之同一性
    ，揆諸上開判決意旨說明，實宜依想像競合犯論處，從重論
    以行使偽造私文書一罪。
  (二)再按刑法第二百十七條所稱之「偽造署押」，係指行為人冒
    用本人名義在文件上簽名或為民法第三條第三項所稱指印等
    類似簽名之行為者而言，如果僅在空白文書之姓名欄，書寫
    他人之姓名，其作用係識別人稱之用，而無簽名或類似與簽
    名有同一效力之行為者，即非該條所稱之署押，既非署押，
    自不生同法第二百十九條不問屬於犯人與否沒收之問題，最
    高法院復有八十年度臺非字第二七七號判決可資參照。觀諸
    卷附之「臺灣八仙聯合鴿舍合約書」，其上並無簽名欄之欄
    位，且被告書寫「負責人：陳金城先生」等文字之運筆方式
    ，核與合約書其餘內容之筆劃力道完全一致，此與一般人簽
    名時注重識別性、個性之書寫方法，迥然不同，吾人簽名時
    更不會在自己姓名後面使用「先生」二字，足認「臺灣八仙
    聯合鴿舍合約書」上有關「陳金城」之記載，僅具有識別人
    稱之用途而已，尚無積極證據足認已屬簽名之行為。況偽造
    文書並不以偽造他人署押為絕對必要，檢察官上訴意旨認：
    該份合約書上沒有簽名欄，所以「陳金城」三字即係以陳金
    城為意思表示之署名云云，尚嫌速斷。至於如附表所示之「
    信義分會報鴿表」，乃被告為使甲○○相信業已報名參加鴿
    賽，而以「信義分會」名義所偽造，復經本院審認如上，益
    徵原審因此認定此僅係姓名識別，未就「陳金城」三字併予
    宣告沒收，於法並無違誤。
  (三)是以檢察官前揭所指，均屬無據，其執此指摘原判決違誤，
    應予撤銷云云，為無理由，應予駁回其上訴。
五、被告上訴意旨則以：原審諭知易科罰金以新臺幣二千元折算
    一日，實屬過高，請求降低折算標準云云。然按有關刑之量
    定及易科罰金折算標準之諭知，乃實體法上賦予法院得為自
    由裁量之事項，倘原審法院量刑未逾越法律所規定之範圍，
    又無濫用權限之情形，即不得任意指摘為違法。原審業已審
    酌如前所載之被告犯罪時一切情狀，並慮及被害人遭詐騙之
    數額，以及被告尚未賠償被害人等事項，而諭知如易科罰金
    ，以新臺幣二千元折算一日，核屬允當，是以被告空言辯稱
    ：原審易科罰金之折算標準過高，請求撤銷改判云云，為無
    理由，其上訴亦應予駁回。
據上論斷，應依刑事訴訟法第四百五十五條之一第一項、第三項
、第三百六十八條，判決如主文。
本案經檢察官賴建如到庭執行職務。
中    華    民    國    99    年    7     月    20    日
                  刑事第四庭  審判長法  官  樊季康
                                    法  官  徐子涵
                                    法  官  劉元斐
上列正本證明與原本無異。
不得上訴。
                                    書記官  高建華
中    華    民    國    99    年    7     月    23    日
附表：
┌─┬──────┬────────┬─────────┐
│編│文件名稱    │   應沒收之物   │備            註  │
│號│            │                │                  │
├─┼──────┼────────┼─────────┤
│一│信義分會97年│偽造之「信義分會│影本見臺灣板橋地方│
│  │秋季獎品組報│97.4.-5收件章」 │法院檢察署97年度他│
│  │鴿表        │印文1枚         │字第7526號偵查卷  │
│  │            │                │第21頁            │
├─┼──────┼────────┼─────────┤
│二│A079645暗組 │偽造之「信義分會│影本見上開偵查卷第│
│  │報鴿表      │97.5.-3收件章」 │22頁              │
│  │            │印文1枚         │                  │
├─┼──────┼────────┼─────────┤
│三│B064742淘汱 │偽造之「信義分會│影本見上開偵查卷第│
│  │組（破無比）│97.5.-3收件章」 │偵查卷第23頁      │
│  │報鴿表      │印文1枚         │                  │
├─┼──────┼────────┼─────────┤
│四│A079641暗組 │偽造之「信義分會│影本見上開偵查卷第│
│  │報鴿表      │97.5.-3收件章」 │偵查卷第24頁      │
│  │            │印文1枚         │                  │
├─┼──────┼────────┼─────────┤
│五│B064743淘汱 │偽造之「信義分會│影本見上開偵查卷第│
│  │組（破無比）│97.5.31收件章」 │偵查卷第25頁      │
│  │報鴿表      │印文1枚         │                  │
├─┼──────┼────────┼─────────┤
│六│A079648暗組 │偽造之「信義分會│影本見上開偵查卷第│
│  │報鴿表      │97.5.31收件章」 │偵查卷第26頁      │
│  │            │印文1枚         │                  │
├─┼──────┼────────┼─────────┤
│七│A054021暗組 │偽造之「信義分會│影本見上開偵查卷第│
│  │報鴿表      │97.6.28收件章」 │偵查卷第27頁、第31│
│  │            │印文共2 枚      │頁                │
├─┼──────┼────────┼─────────┤
│八│A079649暗組 │偽造之「信義分會│影本見上開偵查卷第│
│  │報鴿表      │97.6.28收件章」 │偵查卷第28頁、第30│
│  │            │印文共2 枚      │頁                │
├─┼──────┼────────┼─────────┤
│九│B064744淘汱 │偽造之「信義分會│影本見上開偵查卷第│
│  │組（破無比）│97.6.28收件章」 │偵查卷第29頁      │
│  │報鴿表      │印文1枚         │                  │
├─┼──────┼────────┼─────────┤
│十│A054499暗組 │偽造之「信義分會│影本見上開偵查卷第│
│  │報鴿表      │97.7.26收件章」 │偵查卷第32頁      │
│  │            │印文1枚         │                  │
├─┼──────┼────────┼─────────┤
│十│A054002暗組 │偽造之「信義分會│影本見上開偵查卷第│
│一│報鴿表      │97.7.26收件章」 │偵查卷第33頁      │
│  │            │印文1枚         │                  │
├─┼──────┼────────┼─────────┤
│十│B061131淘汱 │偽造之「信義分會│影本見上開偵查卷第│
│二│組（破無比）│97.7.26收件章」 │偵查卷第34頁      │
│  │報鴿表      │印文1枚         │                  │
└─┴──────┴────────┴─────────┘

司法院資訊處製作；財團法人民間司法改革基金會備份。
